【裁判字號】    99,台上,3130
【裁判日期】    990520
【裁判案由】    強盜
【裁判全文】
最高法院刑事判決            九十九年度台上字第三一三０號
上  訴  人  甲○○
選任辯護人  莊雯琇律師
上列上訴人因強盜案件，不服台灣高等法院高雄分院中華民國九
十七年五月二日第二審判決（九十七年度上訴字第二八六號，起
訴案號：台灣高雄地方法院檢察署九十五年度偵字第三二四七六
、三三０一五號，九十六年度偵字第八六六、四五四二號），提
起上訴，本院判決如下：
    主  文
上訴駁回。
    理  由
按刑事訴訟法第三百七十七條規定：上訴於第三審法院，非以判
決違背法令為理由，不得為之。是提起第三審上訴，應以原判決
違背法令為理由，係屬法定要件，如果上訴理由書狀並未依據卷
內訴訟資料，具體指摘原判決不適用何種法則或如何適用不當，
或所指摘原判決違法情事，顯與法律規定得為第三審上訴理由之
違法情形，不相適合時，均應認其上訴為違背法律上之程式，予
以駁回。本件原審經審理結果，認為上訴人甲○○結夥三人以上
強盜郭玉蘭財物之犯行罪證明確，因認第一審論上訴人以結夥三
人以上強盜罪，累犯，處有期徒刑柒年陸月部分之判決，為無不
合，予以維持，駁回上訴人在第二審之上訴。已詳敘調查、取捨
證據之結果及憑以認定犯罪事實之心證理由。並就上訴人否認犯
行之供詞及其所辯各節認非可採，詳加指駁。從形式上觀察，原
判決並無足以影響判決結果之違法情形存在。上訴意旨略以：(一)
、被害人郭玉蘭係在瞬間急迫下心生畏懼，但人身並未受攻擊傷
害，任其手提袋被取走，原審又認定共同正犯李志祥所持玩具手
槍並非兇器，是應改論以搶奪罪。又上訴人之意思是要李志祥乘
被害人不備時搶奪皮包，縱李志祥持槍恐嚇被害人，惟此非上訴
人原本犯意，難令上訴人同負強盜罪責，原審未詳查，認定上訴
人有強盜犯行，有判決不備理由之違法。(二)、原審以上訴人犯後
未能完全坦承以對，難認有悔意，有失公平，對上訴人有偏見，
上訴人縱侵害被害人財產法益與社會治安，但禍害並非嚴重，犯
後坦承所得財物非鉅，部分贓物已返還被害人，請量處較輕之刑
。(三)、原判決僅以被害人指訴李志祥持槍行搶為證據，並無補強
證據，上訴人駕駛之車輛雖置放有二支玩具手槍，但不能因此推
測李志祥下車時，將玩具槍拿下車，且拿走被害人置於機車腳踏
處之手提包時，有持槍強盜犯行，其認定上訴人犯行顯出於臆測
，亦未調查上訴人有利供詞，有判決不適用法令之違法。(四)、被
害人於警詢稱被搶走手提包內有現金約新台幣（下同）一千四百
元，原判決認定為三千四百元，但未說明認定之證據，有判決理
由不備之違法。(五)、被害人稱玩具手槍為咖啡色，與李志祥所稱
黑色不同，原審未調取扣案玩具手槍，率以推斷咖啡色與黑色均
為深色系，在被害人突遭上訴人及李志祥等人持槍強盜財物，萬
分驚恐之情緒下，尚須強令其看清槍枝顏色，實屬過苛而強人所
難等語，有應於審判期日調查之證據未予調查之違法云云。惟查
：(一)、採證認事，乃事實審法院之職權，其對證據證明力之判斷
，如未違背經驗法則或論理法則，復已敘述其憑以判斷之心證理
由，即不能任意指為違法。原判決綜核被害人證稱：「（妳當時
有無辦法反抗他〈指李志祥〉？）不可能反抗，因為他拿槍指著
我。」等語，認以當時之情狀，被害人並不知李志祥持有之槍枝
係不具殺傷力之玩具手槍，而誤認為真槍，依一般人於此遭脅迫
之情狀下，業因恐懼而喪失抗拒之能力，而任由財物遭強行取走
，認為李志祥所為係強盜犯行。且依憑上訴人於偵查時具結證稱
：「（何人提議共同強盜？）我們三人一起謀議的。」、「（為
何要作強盜案件？）因為我身上沒有錢可以花用，我們三個人聚
在一起就決定行搶。」等語（見九十五年度偵字第三二四七六號
卷第三八頁）。說明上訴人與李志祥、林國泰三人（下稱上訴人
等三人）駕車沿途尋找作案對象，自民國九十五年十一月二十六
日六時許，至同日六時五十七分許，在不到一個小時之極短暫時
間內，密集地竊取車牌、強盜越南籍女子黎氏紅葸、阮氏姮妹（
此竊盜、強盜部分，業經第一審判刑確定）及被害人之財物，而
該二支玩具手槍於上訴人等三人為上開三起犯行時，始終放在車
內，且上訴人等三人先後強盜財物之模式雷同等旨，而以上訴人
所辯：李志祥叫伊停車，伊就停車，伊不知道李志祥下車要去偷
包包云云，為卸責之詞，殊無足取，於理由內依憑調查所得之證
據，詳加指駁。並說明上訴人於偵查時自承與李志祥、林國泰謀
議強盜，且又提供其所有之玩具手槍二支作為犯案工具並駕車駛
近被害人，顯就李志祥下車持槍強盜之犯行有犯意之聯絡，又李
志祥強盜得手上車後，上訴人旋即駕車離開現場，業經被害人結
證明確，足認上訴人係於車內接應，就該強盜犯行亦有行為之分
擔甚明，所為論斷核無違反客觀存在之證據法則。上訴意旨任意
指摘原判決有判決不備理由之違法云云，自非適法之第三審上訴
理由。(二)、原判決就上訴人部分所說明之量刑審酌為：「被告甲
○○為年輕力壯之成年男子，本應有大好前程，卻不思以正途獲
取財物，且被告甲○○已有前述之罪刑宣告與刑之執行紀錄，素
行非佳，竟仍不思悔改，其所為對於被害人財產法益之保障及社
會治安之維護均屬危害甚鉅，惡行重大，惟念及其……強盜之財
物價值非鉅，且部分贓物業已返還被害人，有贓物認領保管單在
卷可查，兼衡其犯罪之手段、動機等一切情狀」，並無上訴意旨
所謂之以「犯後未能完全坦承以對，難認有悔意」為審酌依據，
此部分係上訴意旨未依卷內訴訟資料而為指摘，不得據為適法之
第三審上訴理由。(三)、原判決說明上訴人於偵查中已經以證人身
分具結自承與李志祥、林國泰謀議強盜，並援引李志祥坦承搶走
被害人皮包之詞，併審酌被害人證稱李志祥拿槍指著，不能反抗
等情，說明一般人於此遭脅迫之情狀下，業因恐懼而喪失抗拒之
能力，而任由財物遭強行取走，論斷上訴人等三人所為係強盜。
核與經驗及論理等證據法則皆無違背，亦無上訴意旨所指判決不
適用法令之違法情形，就此指摘，自非上訴第三審之合法理由。
(四)、原判決事實欄記載：「李志祥隨即持上開玩具手槍指向郭玉
蘭，因瞬息之間手槍真假難辨，李志祥上開脅迫行為，客觀上已
達至使郭玉蘭心生畏懼而不能抗拒之程度，遂任由李志祥將其所
有置放在機車踏板上之黑色絨布手提包一個（內有身分證、健保
卡、機車駕照及金融卡各一張及現金約三千四百元【起訴書及原
判決均誤載為一千四百元】等物）強行取走」，其中之三千四百
元，係援引被害人於第一審作證之陳述（見第一審(二)卷第三九八
頁），且於原審判決理由欄經記載援引被害人之陳述（引用第一
審卷(二)第三九六頁至第四○一頁），上訴意旨以原判決就該部分
未論述理由，尚有誤會，自非適法之第三審上訴理由。(五)、供述
證據前後雖稍有參差或互相矛盾，事實審法院非不可本於經驗法
則斟酌其他證據作合理之比較定其取捨，從而供述證據之一部認
為真實者予以採取，亦非證據法則所不許。原判決在判決內已說
明雖被害人證稱玩具手槍是咖啡色，與林國泰供稱玩具手槍是黑
色不同，然咖啡色與黑色均屬深色系，在被害人突遭李志祥持槍
強盜財物，萬分驚恐之情緒下，尚須強令其看清槍枝顏色，實屬
過苛而強人所難，從而，不論槍枝顏色究係黑色、咖啡色甚或其
他顏色，均不能改變李志祥確有持槍強盜被害人財物之事實之心
證理由，經核亦無違背證據法則情形。且刑事訴訟法第一百六十
三條規定揭櫫當事人調查證據主導權之大原則，法院於當事人主
導之證據調查完畢後，認為事實未臻明瞭仍有待釐清時，固得斟
酌具體個案之情形，裁量是否補充介入調查。但如待證事實已臻
明瞭，無再調查之必要者，法院未為無益之調查，即不能指為有
應調查之證據而不予調查之違法。原判決認定上訴人確有本件強
盜之犯行，其犯罪事實並無不明瞭之處。原審審判長於九十七年
四月十一日上午審判時，詢以：「尚有何證據請求調查？」上訴
人及其原審辯護人均答稱：「無。」（見原審卷第一一九頁），
且在原審辯論終結前，亦未曾聲請為證據之調查，因待證事實已
明，原審未另為調取扣案玩具手槍之無益調查，自與應於審判期
日調查之證據而未予調查之違法情形有別，不得據為第三審上訴
之適法理由。其餘上訴意旨或仍持原判決已說明理由而捨棄不採
之陳詞辯解，全憑己見，再為單純之事實上爭執；或就屬於事實
審法院採證認事職權之行使，任意指摘，難認已符合首揭法定之
第三審上訴要件。其上訴違背法律上之程式，應予駁回。又本院
既從程序上駁回上訴，上訴人所請諭知較輕之刑，無從斟酌，附
此敘明。
據上論結，應依刑事訴訟法第三百九十五條前段，判決如主文。
中    華    民    國  九十九  年    五    月   二十   日
                      最高法院刑事第九庭
                          審判長法官  邵  燕  玲
                                法官  李  伯  道
                                法官  孫  增  同
                                法官  李  英  勇
                                法官  施  俊  堯
本件正本證明與原本無異
                                      書  記  官
中    華    民    國  九十九  年    五    月  二十四  日
                                                       s

司法院資訊處製作；財團法人民間司法改革基金會備份。
